【裁判字號】    94,交聲,727
【裁判日期】    950213
【裁判案由】    聲明異議
【裁判全文】
臺灣臺中地方法院交通事件裁定         94年度交聲字第727號
原處分機關  交通部公路總局臺中區監理所
異  議  人
即受處分人  甲○○
上列受處分人因違反道路交通管理處罰條例案件，對於交通部公
路總局臺中區監理所民國九十四年十月十一日所為之處分（中監
違字第裁六○─Ｚ00000000號裁決書），聲明異議，本
院裁定如下：
    主  文
異議駁回。
    理  由
一、按汽車行駛於高速公路或設站管制之道路，而不遵管制之規
    定者，處汽車駕駛人新臺幣（下同）三千元以上六千元以下
    罰鍰，並記違規點數一點，道路交通管理處罰條例第三十三
    條第一項及第六十三條第一項第一款分別定有明文。
二、本件聲明異議意旨略以：依高速公路交通管制規則第二十二
    條規定：汽車行駛高速公路，於駛進收費站前，應依標誌、
    號誌指示或公路警察指揮順序駛入收費車道，停車繳費。裁
    決書所載違規事實「不依規定任意變換車道」，係指違反標
    線（雙白實線）之行為，惟法條並無明文處罰規定，顯然排
    除有關標線之規定，且伊當時是看到前方找零車道車流已經
    很大，所以才從左邊移到右邊，伊不確定當地有無劃雙白實
    線，爰聲明異議等語。
三、經查：異議人即受處分人甲○○駕駛車牌號碼六Ｖ─一一八
    三號自用小客車，於民國九十四年九月四日二十一時三十五
    分許，行經國道三號北上二三四點四公里北向處，因不依規
    定任意變換車道行駛之違規事由，為內政部警政署國道公路
    警察局第七警察隊當場攔停並掣開公警局交字第Ｚ0000
    0000號舉發違反道路交通管理事件通知單舉發等情，有
    前揭舉發通知單及內政部警政署國道公路警察局第七警察隊
    九十四年九月二十日公警七交字第○九四○七七一六○九號
    函說明各一份在卷可稽，並經證人即本件舉發員警林清海到
    庭證述舉發經過無訛。據證人林清海證稱：「當天我是站在
    第四車道，受處分人原本行駛第五車道，收費站前的雙白實
    線總共有一百公尺，我發現受處分人從第五車道跨越到第四
    車道，有跨越雙白實線，已經快要到票亭，當天沒有塞車，
    距離我大約十五公尺左右。」等語，核與受處分人所稱係在
    收費站前始突然變換車道行駛等情相符。矧證人林清海與受
    處分人平日既不相識，又無怨隙，衡情自無設詞誣攀構陷受
    處分人之必要，所為前揭證詞當屬可採。而一般高速公路收
    費站前均於地面劃有雙白實線，用以整理即將通過收費站之
    車流，避免駕駛人臨時變換車道或相互爭先，反而造成後方
    車流阻滯甚或發生車輛碰撞危險。是以受處分人空言辯稱：
    不知當地是否劃有雙白實線云云，應屬事後卸責之詞，尚無
    足憑。再依道路交通標誌標線號誌設置規則第一四九條第一
    項第七款規定：「雙白實線」設於路段中，用以分隔同向車
    道，並禁止變換車道。此一規定並未將行駛於高速公路之車
    輛明文排除於適用對象之外，即屬汽車駕駛人之一般注意義
    務。此觀高速公路交通管制規則第八條第一項載明：「汽車
    行駛高速公路，其車道之使用，除因交通事故及道路施工依
    臨時或可移動標誌指示或公路警察指揮外，應依設置之交通
    標誌、『標線』或號誌之規定。」，其理益明。至於同規則
    第二十二條雖僅提及「依標誌、號誌指示」等語，惟其立法
    目的既在規範通過收費站之行車秩序，本無特別排除同規則
    第八條第一項關於遵守交通標線一般規定之理，就該項規則
    未能載明之交通標線部分，解釋上仍有高速公路交通管制規
    則第八條第一項補充適用之餘地，自不能謂上開汽車駕駛人
    於駕車行經收費站時，已無遵守交通標線行駛之義務。受處
    分人對於上開高速公路交通管制規則第二十二條之法律意見
    亦嫌未洽，不足為採。從而，受處分人確有前揭在高速公路
    上不依規定任意變換車道之交通違規事實，足堪認定。原處
    分機關交通部公路總局臺中區監理所援引上開規定，於法定
    範圍內裁處受處分人罰鍰三千元，並記違規點數一點，核無
    不當。本件異議為無理由，應予駁回。
四、據上論斷，應依道路交通管理處罰條例第八十七條第二項、
    道路交通案件處理辦法第十九條，裁定如主文。
中    華    民    國    95    年    2     月    13    日
                  交通法庭    法  官  高文崇
上正本證明與原本無異。
如不服本裁定，應於送達後五日內，向本院提出抗告狀。
                              書記官  林淑慧
中    華    民    國    95    年    2    月    16    日


司法院資訊處製作；財團法人民間司法改革基金會備份。
